臺灣板橋地方法院刑事判決　　　　　　　　　　　　九十一年度訴字第一二八號
　　公　訴　人　臺灣板橋地方法院檢察署檢察官
　　被　　　告　丙○○
　　　　　　　　甲○○
右列被告因稅捐稽徵法等案件，經檢察官聲請逕以簡易判決處刑（九十年度偵字第一
一八五０號），經本院簡易庭認不宜以簡易判決處刑，而改依通常程序審理，判決如
左：
    主    文
丙○○商業負責人，明知為不實之事項，而填製會計憑證，處有期徒刑參月，如易科
罰金，以參佰元折算壹日；又公司負責人，為納稅義務人以不正當方法逃漏稅捐，處
有期徒刑參月，如易科罰金，以參佰元折算壹日。應執行有期徒刑伍月，如易科罰金
，以參佰元折算壹日，緩刑貳年。
甲○○幫助幫助納稅義務人以不正當方法逃漏稅捐，處有期徒刑月，如易科罰金，
以參佰元折算壹日，緩刑貳年。
    事    實
一、丙○○係址設台北縣三重市○○路一四二號二號「永吉化學儀器有限公司」（以
    下簡稱永吉公司）負責人，為商業負責人，並為從事業務之人。明知乙○○於民
    國（下同）八十七年間，並未受僱於永吉公司、亦未向該公司支領工資，竟意圖
    以虛列員工薪資增加成本之不正方法，逃漏該公司八十七年應納之營利事業所得
    稅，而甲○○於八十七年間某日，基於幫助納稅義務人永吉公司逃漏稅捐之犯意
    ，提供由其友人吳依馨（年籍不詳）提供乙○○之身分證號碼及出生年月日等年
    籍資料後，由丙○○在上址公司內，命不知情之會計李雅玲製作乙○○於八十七
    年度向永吉公司支領工資計六十萬元及伙食費二萬一千六百元之各類所得扣繳暨
    免扣繳憑單後，並於八十七年之報稅期間，將上開不實之薪資支出金額列為永吉
    公司之成本，向財政部臺灣省北區國稅局台北縣分局三重稽徵所申報永吉公司八
    十七年度營利事業所得稅，而以上開不正當之方法逃漏永吉公司該年度之營利事
    業所得稅八萬一千五百九十五元（起訴書誤載為八萬一千三百四十元）。並致使
    乙○○遭該管稅捐稽徵機關補徵八十七年度綜合所得稅之危險，足以生損害於乙○○之相關權益及稅捐稽徵機關對於稅捐稽徵之公平性及正確性。
二、案經乙○○訴由台北市政府警察局文山第二分局移送台灣台北地方法院檢察署檢
    官呈請台灣高等法院令轉台灣板橋地方法院檢察署檢察官偵查聲請逕以簡易判決
    處刑，經本院簡易庭認為不宜，改依通常程序審理。
    理    由
一、訊據被告丙○○對告訴人乙○○未在永吉公司任職領薪，其卻申報告訴人之在永
    吉領薪資料之事實坦率供認，但矢口否認有逃漏稅等之意圖，辯稱：當時是甲○○拜託伊開立一張扣繳憑單給乙○○，好讓劉女申請信用卡之用，因伊已開立扣
    繳憑單出去，所以後來申報營利事業所得稅時才將該張薪資所得申報扣繳云云；
    被告甲○○辯稱：當時是受朋友之託才會請丙○○幫忙開立乙○○之扣繳憑單，
    不知會有逃漏稅捐的事情云云。查：被告上開辯解已為告訴人乙○○當庭否認，
    且渠等辯解亦與常情不符，實難採信。本件復有告訴人之財政部台北市國稅局綜
    合所得稅核定通知書、永吉公司承諾剔除乙○○薪資費用承諾書、財政部台灣省
    北區國稅局三重稽徵所覆函所附有關永吉公司虛列乙○○薪資逃漏所得稅計算表
    （其上計算逃漏稅額為八萬一千五百九十五元）等資料在卷可稽。是本件事證明
    確，被告犯行已堪認定。
二、（１）按扣繳憑單係屬商業會計法第十五條、第十六條所定之內部原始商業會計
    憑證，經濟部經（八六）商字第八六二一０八０五號函釋甚明。本件永吉公司係
    稅捐稽徵法上之納稅義務人，被告丙○○為該公司之負責人，依商業會計法第四
    條規定係該法所稱之商業負責人，是核被告丙○○所為，係犯商業會計法第七十
    一條第一款之填製不實會計憑證罪及稅捐稽徵法第四十七條第一款之罪，依同法
    第四十一條論科。又商業會計法第七十一條（即修正前第六十六條）第一款以明
    知不實之事項而填製會計憑證之罪，原即含有業務上登載不實之本質，應不再另
    論刑法第二百十六條、第二百十五條之行使業務上登載不實文書罪（參照最高法
    院八十五年度臺上字第三一四五號、八十六年度臺上字第三四六三號、八十七年
    度台上字第十一號判決意旨），公訴人就此部分犯行，仍論有刑法第二百十六條
    、二百十五條之行使業務上登載不實罪嫌尚有未合，先此指明。再公訴意旨雖認
    被告丙○○係犯稅捐稽徵法第四十一條之罪，然該條係處罰納稅義務人永吉公司
    ，而非被告丙○○個人，公訴人既於起訴事實敘明被告丙○○係永吉公司負責人
    ，未引用同法第四十七條，就此所引起訴法條即有未洽，應予補充更正。而被告
    丙○○使不知情之受託記帳人員填製不實之會計憑證，係屬間接正犯。又稅捐稽
    徵法第四十七條第一款之規定，係將納稅義務人之公司責任，基於刑事政策之考
    慮，於其應處徒刑範圍，轉嫁於公司之負責人，故於此情形受罰之公司負責人，
    乃屬轉嫁代罰性質，被告既非逃漏稅捐之納稅義務人，與其另犯商業會計法第七
    十一條第一款之罪，乃法人之犯罪與代表人自身之犯罪之關係，屬二不同行為主
    體個別之犯罪，實無方法結果之牽連關係可言，最高法院著有八十七年度臺上字
    第一九七四號判決可資參照，是以被告所犯上揭二罪，應予分論併罰，公訴人認
    被告丙○○所涉上開罪行有牽連犯之一罪關係，尚有未洽，附此敘明。（２）被
    告甲○○提供他人國民身分證影本幫助永吉公司逃漏稅捐，核其所為，係犯稅捐
    稽徵法第四十三條第一項之幫助納稅義務人以不正當方法逃漏稅捐罪。公訴意旨
    雖認被告甲○○與丙○○共犯刑法第二百十六條、第二百十五條、稅捐稽徵法第
    四十一條、第四十七條第一款之罪，惟查被告甲○○，係以幫助他人逃漏稅捐之
    意思，而單純僅提供乙○○之身分證影本予被告丙○○，並未參與填製不實會計
    憑證及報稅資料及持之行使，尚難認被告甲○○有行使業務登載不實文書及與公
    司負責人共同逃漏稅捐之犯意聯絡，公訴人論以該罪之共同正犯，容有未洽，應
    予變更起訴法條。爰審酌被告二人之品行、智識程度、犯罪之動機、目的、手段
    、逃漏稅捐之數額不多及對於國家財政所生之損害程度、犯罪後之態度等一切情
    狀，各量處如主文所示之刑，並諭知易科罰金之折算標準（刑法第四十一條業於
    九十年一月十日修正公布，於同年月十二日生效，經比較新舊法結果，被告所犯
    上開之罪，行為後依修正後之刑法第四十一條第一項前段規定，則得易科罰金，
    顯較為有利），另就被告丙○○部分定其應執行刑。末查被告二人前均未曾受有
    期徒刑以上刑之宣告，有台灣高等法院檢察署刑案記錄簡覆表附卷可稽，因一時
    失慮，致罹刑典，渠等經此偵審程序及刑之宣告等教訓後，當知警惕，應無再犯
    之虞，本院認所宣告之刑，以暫不執行為適當，爰均併予宣告緩刑二年，以啟自
    新。
據上論斷，依刑事訴訟法第四百五十二條、二百九十九條第一項前段、第三百條，商
業會計法第七十一條第一款，稅捐稽徵法第四十七條第一款、第四十一條、第四十三
條第一項，刑法第十一條前段、第二條第一項前段、第四十一條第一項前段、第五十
一條第五款、第七十四條第一款，罰金罰鍰提高標準條例第二條，判決如主文。
本案經檢察官余若凡到庭執行職務。
中      華      民      國      九十一      年    八    月    二十九    日
          臺灣板橋地方法院刑事第二庭
                                          法  官  古  秋  菊
右正本證明與原本無異。
如不服本判決，應於判決送達後十日內，向本院提出上訴狀。
                                          書記官  蕭  詩  穎
中      華      民      國      九十一      年    八    月    三十      日
附錄本案論罪科刑法條全文：
商業會計法第七十一條
  商業負責人、主辦及經辦會計人員或依法受託代他人處理會計事務之人員有左列情
  事之一者，處五年以下有期徒刑、拘役或科或併科新臺幣十五萬元以下罰金：
  一、以明知為不實之事項，而填製會計憑證或記入帳冊者。
  二、故意使應保存之會計憑證、帳簿報表滅失毀損者。
  三、意圖不法之利益而偽造、變造會計憑證、帳簿報表內容或撕毀其頁數者。
  四、故意遺漏會計事項不為記錄，致使財務報表發生不實之結果者。
  五、其他利用不正當方法，致使會計事項或財務報表發生不實之結果者。
稅捐稽徵法第四十一條
納稅義務人以詐術或其他不正當方法逃漏稅捐者，處五年以下有期徒刑、拘役或科或
併科新台幣六萬元以下罰金。
稅捐稽徵法第四十七條
本法關於納稅義務人、扣繳義務人及代徵人應處徒刑之規定，於左列之人
適用之：
一  公司法規定之公司負責人。
二  民法或其他法律規定對外代表法人之董事或理事。
三  商業登記法規定之商業負責人。
四  其他非法人團體之代表人或管理人。
稅捐稽徵法第四十三條
教唆或幫助犯第四十一條或第四十二條之罪者，處三年以下有期徒刑、拘役或科新台
幣六萬元以下罰金。
稅務人員、執行業務之律師、會計師或其他合法代理人犯前項之罪者，加重其刑至二
分之一。
稅務稽徵人員違反第三十三條規定者，除觸犯刑法者移送法辦外，處一萬元以上五萬
元以下罰鍰。
